【裁判字號】    89,訴,1851
【裁判日期】    900330
【裁判案由】    毒品危害防制條例
【裁判全文】
台灣板橋地方法院刑事判決                        八十九年度訴字第一八五一號
    公  訴  人  台灣板橋地方法院檢察署檢察官
    被      告  丙○○
    指定辯護人  甲○
右列被告因違反毒品危害防制條例案件，經檢察官提起公訴（八十九年度偵字第六六
三二號），甲○判決如左：
    主  文
丙○○無罪。
    理  由
一、本件公訴意旨略以：被告丙○○（曾因違反麻醉藥品管理條例案件，經法院判處
    有期徒刑八月，甫於民國【下同】八十三年六月二十五日執行完畢）基於非法販
    賣第二級毒品安非他命之概括犯意，自八十六年七月九日起至同年月十四日止，
    在台北縣三重市○○○路十巷二號前，以新台幣（下同）五千元至一萬元不等之
    代價，販賣第二級毒品安非他命予乙○○。嗣於八十六年七月十六日，在上址為
    警查獲，並起出安非他命二大包（淨重七三‧四公克）及在被告所騎乘之機車行
    李箱內查獲安非他命一包（淨重二‧七公克）。因認被告涉犯毒品危害防制條例
    第四條第二項販賣第二級毒品之罪嫌云云。
二、按犯罪事實應依證據認定之，無證據不得推定其犯罪事實；又被告之自白，不得
    作為有罪判決之唯一證據，仍應調查其他必要之證據，以察其是否與事實相符，
    刑事訴訟法第一百五十四條及第一百五十六條第二項分別定有明文。次按認定犯
    罪事實，須依證據，而所謂證據，係指合法之積極證據就犯罪事實能為具體之證
    明者而言；又認定不利於被告之事實，須依積極證據，苟積極證據不足為不利於
    被告事實之認定時，即應為有利於被告之認定，更不必有何有利之證據，最高法
    院三十年上字第八一六號著有判例。又所謂「積極證據足以為不利被告事實之認
    定」，係指據為訴訟上證明之全盤證據資料，在客觀上已達於通常一般之人均不
    致有所懷疑，而得確信被告確曾犯罪之程度，若未達到此一程度，而有合理懷疑
    之存在時，即無從為有罪之確信，此觀同院七十六年度台上字第四八九六號判例
    意旨自明。
三、本件公訴人認被告丙○○涉犯毒品危害防制條例第四條第二項販賣第二級毒品之
    罪嫌，無非係以證人乙○○之證述為其主要論據。訊之被告丙○○堅決否認有右
    揭連續非法販賣第二級毒品安非他命之犯行，並辯稱：伊並不認識乙○○，因伊
    為警查獲，警員要伊以電話誘捕販賣安非他命之人，伊至約定地點，警員出面，
    該販賣安非他命之人逃跑，才會遺留安非他命，所查獲之安非他命並非伊所有等
    語。經查：證人乙○○固於警訊筆錄中證稱：「八十六年七月九日及十一日、十
    四日在三重市○○○路十巷一號前便利商店購買‧‧‧安非他命約五千元，總共
    有三次，他的綽號叫阿邦（即被告丙○○）」（見台灣台北地方法院檢察署八十
    六年偵字第一六七四二號偵查卷所附八十六年七月十六日偵訊【談話】筆錄）；
    惟於檢察官初次偵查中即陳稱：「‧‧‧我向黃愛珠買的（指購買海洛因與安非
    他命）（見同上偵查卷所附八十六年七月十七日訊問筆錄）；又於偵查中證稱：
    「‧‧‧實際上我沒有向他（指被告丙○○）買過，當時被查到時警察要我聯絡
    藥頭，我聯絡不上，他們剛好抓到丙○○要我指認，我才指認的」（見台灣板橋
    地方法院檢察署檢察官八十七年偵字第一九五二號偵查卷所附八十七年六月二十
    三日訊問筆錄」；復於甲○調查時結證稱：「‧‧‧有，我是向綽號小李或燦坤
    之人購買，沒有（指向被告購買安非他命），那時我在警局因為毒癮犯了，有一
    名警員看我可憐便要我指認丙○○販賣，並表示可以獲減刑，事實上我並不認識
    丙○○」（見甲○八十九年十二月十二日訊問筆錄）。故足見證人乙○○前後之
    證述反覆不一；況證人乙○○於檢察官初次偵查中即未指稱被告有販賣安非他命
    之事，從而；被告於警訊筆錄中所稱以五千元之代價，向被告購買安非他命三次
    等語，顯非實在。再被告固於警訊筆錄中供稱：「‧‧‧我是原本有打算要販賣
    ‧‧‧」（見同上台灣台北地方法院檢察署檢察官偵查卷所附八十六年七月十七
    日偵訊【調查】筆錄）；惟被告於偵查及甲○審理時即否認有非法販賣安非他命
    之意圖，且被告亦自承：「一天施用安非他命的次數很多次，一天的量大約一、
    二公克，四公克的量大約三天就吸完，買一兩大約一個月就會吸完」（見甲○九
    十年二月八日訊問筆錄），是以依被告自承每日施用安非他命之數量以觀：被告
    為警查獲時雖扣得有安非他命二大包（淨重七三‧四公克）及安非他命一包（淨
    重二‧七公克），數量並非逾被告施用數量而顯然異常之情形，況亦未查獲有販
    賣安非他命之工具如電子秤、分裝袋等物。綜上所述，公訴人以證人乙○○顯有
    瑕疵之證詞，即遽論被告有販賣第二級毒品之犯行，證據嫌有未足。此外亦查無
    其他積極事證足資證明被告有何被訴販賣第二級毒品之犯行，既不能證明被告犯
    罪，自應諭知被告無罪之判決。
據上論斷，應依刑事訴訟法第三百零一條第一項，判決如主文。
本案經檢察官葉志飛到庭執行職務
中    華    民    國      九    十     年     三     月    三    十     日
                             台灣板橋地方法院刑事第二庭
                                 法  官  潘  長  生
（得於十日內上訴）


司法院資訊處製作；財團法人民間司法改革基金會備份。
